臺灣基隆地方法院基隆簡易庭民事判決
111年度基簡字第82號
原      告  峖城事業有限公司

法定代理人  蘇點忠  
訴訟代理人  吳恆輝律師                    
被      告  簡蔡金盆

上列當事人間拆屋還地等事件，本院於民國111年4月14日言詞辯
論終結，判決如下：
    主  文
被告應將坐落新北市○○區○○段○○○地號土地上如附圖編號 333(1)
部分（面積三十三點六五平方公尺）所示之地上物拆除，並將上
開占用之土地騰空返還予原告。
被告應給付原告新臺幣壹仟貳佰參拾參元，及自民國一百一十年
十二月十四日起至清償日止，按年息百分之五計算之利息。暨自
民國一百一十年十一月一日起至騰空返還上開土地之日止，按月
給付原告新臺幣壹佰貳拾參元。
原告其餘之訴駁回。
訴訟費用由被告負擔。
本判決第一項得假執行。
本判決第二項前段得假執行。同項後段於所命各期給付到期後得
假執行。
原告其餘假執行之聲請均駁回。
    事實及理由
壹、程序部分：
一、按訴狀送達後，原告不得將原訴變更或追加他訴。但請求之
    基礎事實同一者，擴張或減縮應受判決事項之聲明者，不在
    此限；不變更訴訟標的，而補充或更正事實上或法律上之陳
    述，非為訴之變更或追加，民事訴訟法第255條第1項第2款
    、第3款、第256條分別定有明文。查原告起訴時原係聲明：
    (一)被告應將坐落新北市○○區○○段000地號土地（下稱系爭
    土地）上之地上物（面積以實測為準）拆除，並將其占有之
    前開土地騰空返還原告。(二)被告應給付原告新臺幣(下同)
    14,700元，並應自民國110年11月1日起按月給付原告1,470
    元，及自起訴狀繕本送達翌日起至清償日止，按年息5%計算
    之利息。(三)願供擔保，請准宣告假執行（頁11至12）。嗣
    經本院於訴訟繫屬中囑託新北市瑞芳地政事務所測量系爭土
    地遭實際占用之面積，並繪製新北市瑞芳地政事務所111年3
    月24日新北瑞地測字第1116132704號函檢附之複丈成果圖(
    頁77至79，下稱附圖)，原告乃於111年3月31日具狀變更聲
    明為：(一)被告應將坐落系爭土地上如附圖編號333（1）、
    面積33.65平方公尺之地上物（下稱系爭地上物）拆除，並
    將系爭土地騰空返還原告。(二)被告應給付原告24,680元；
    暨自110年11月1日起至騰空返還系爭土地之日止，按月給付
    原告2,468元；及自起訴狀繕本送達之翌日起至清償日止，
    按年息5%計算之利息。(三)願供擔保，請准宣告假執行（頁
    83至84）。且經本院當庭確認上開聲明（二）所指「利息」
    係針對「24,680元」債權所生（頁95）。經核原告上開變更
    請求被告應給付相當於租金之不當得利金額部分，係屬基礎
    事實同一之請求，且屬擴張、減縮應受判決事項之聲明，合
    於前揭規定，應予准許；至原告陳明系爭地上物實際占用系
    爭土地之具體位置及範圍，則為事實上之補充，非訴之變更
    或追加，亦無不合，先予敘明。
二、本件被告經合法通知，未於言詞辯論期日到場，且無民事訴
    訟法第386 條所列各款情形，爰依原告之聲請，由其一造辯
    論而為判決。
貳、實體部分：
一、原告主張：
    系爭土地為原告於109年12月22日以買賣為原因登記單獨所
    有。詎被告未辦保存登記之系爭地上物竟無權占有系爭土地
    如附圖所示編號333(1)、面積33.65平方公尺部分，經原告
    多次催請拆除未果，是原告自得依民法第767條規定，請求
    被告拆除系爭地上物，並將系爭土地騰空返還予原告。又被
    告無權占有系爭土地，受有相當於租金之不當得利，致原告
    受有損害，原告亦得依民法第179條、第184條、土地法第97
    條、第105條規定，斟酌系爭土地周遭繁榮程度，請求被告
    給付24,680元（自110年1月1日起至110年10月31日止），暨
    自110年11月1日起至返還土地之日止，按月給付相當於租金
    之不當得利2,468元等語。爰聲明：(一)被告應將坐落系爭
    土地上如附圖編號333（1）所示、面積33.65平方公尺之系
    爭地上物拆除，並將系爭土地騰空返還原告；(二)被告應給
    付原告24,680元，及自起訴狀繕本送達之翌日起至清償日止
    ，按年息5%計算之利息；暨自110年11月1日起至騰空返還系
    爭土地之日止，按月給付原告2,468元。(三)願供擔保，請
    准宣告假執行。
二、被告未於言詞辯論期日到場，亦未提出書狀作何聲明或陳述
    。
三、本院之判斷：
(一)原告主張之上開事實，業據提出系爭土地登記第一類謄本、
    系爭地上物現況照片等件為證（頁19至27)，核與所述相符
    ，並由本院於111年2月18日會同新北市瑞芳地政事務所人員
    至現場勘驗，拍攝勘驗照片、作成勘驗筆錄，暨新北市瑞芳
    地政事務所111年3月24日新北瑞地測字第1116132704號函檢
    附之附圖在卷可稽（頁67至79），且被告經合法通知，未於
    言詞辯論期日到場，亦未提出書狀為任何聲明或陳述，依民
    事訴訟法第280條第3項準用同條第1項規定視同自認，自堪
    信原告之主張為真實。
(二)按所有人對於無權占有或侵奪其所有物者，得請求返還之；
    對於妨害其所有權者，得請求除去之，民法第767條第1項前
    段、中段定有明文。次按當事人主張有利於己之事實者，就
    其事實有舉證之責任，民事訴訟法第277條前段定有明文。
    而以無權占有為原因，請求返還所有物之訴，被告對原告就
    其物有所有權存在之事實無爭執，而僅以非無權占有為抗辯
    者，原告於被告無權占有之事實，無舉証責任，被告應就其
    取得占有，係有正當權源之事實証明之。如不能証明，則應
    認原告之請求為有理由（最高法院72年度台上字第1552號裁
    判意旨參照）。又按房屋之拆除為一種事實上之處分行為，
    未經辦理所有權第一次登記之建物，僅所有人或有事實上處
    分權之人，方有拆除之權限(最高法院96年度台上字第2772
    號、97年度台上字第1101號裁判要旨參照)。查系爭地上物
    屬未辦保存登記之建物，經本院至現場履勘，確認系爭地上
    物緊鄰被告住所（即新北市○○區○○○街00○0號）之後方；且
    核卷附現場照片，兩處建物外觀色調相近，兩者間之地面尚
    延伸擺放眾多家用雜物、衣架；復經本院當場查訪鄰人，亦
    確認被告確實居住上開地址（本院司法文書亦合法送達該址
    ）乙情（頁23、25、73、75），均與原告主張被告即居住於
    系爭不動產旁側，且為系爭地上物之事實上處分權人等情，
    核屬一致（按：進者，111年1月13日本院調解程序期日，原
    告亦當庭表示兩造過去協調期間，被告已自承為系爭地上物
    事實上處分權人，並向原告索討補償費，惟兩造無法達成共
    識等語，頁57），且依民事訴訟法第280條第3項準用同條第
    1項規定，本件視同被告自認，可知，原告主張被告為系爭
    地上物之事實上處分權人乙情，應堪信實。準此，原告為系
    爭土地之所有權人，被告就系爭地上物具有事實上處分權，
    而被告未證明系爭地上物占用系爭土地具合法權源，則原告
    本於所有權人之地位，依民法第767條第1項前段、中段之規
    定，請求被告將坐落系爭土地上之系爭地上物（即如附圖編
    號333(1)、面積33.65平方公尺）拆除，並將占用之土地騰
    空返還原告，核屬有據，應予准許。
(三)按無法律上之原因而受利益，致他人受損害者，應返還其利
    益，為民法第179 條前段所明定。又無權占有他人不動產，
    可能獲得相當於租金之利益，復為社會通常之觀念（最高法
    院61年台上字第1695號判例參照）。被告無權占有系爭土地
    如附圖編號333(1)、面積33.65平方公尺，業如前述，則被
    告受有占有、使用系爭土地之利益，致原告受有相當於租金
    之損害，則原告依不當得利返還請求權，請求被告給付相當
    於租金之不當得利，自屬有據。又按城市地方房屋之租金，
    以不超過土地及其建築物申報總價年息 10%為限；前條規定
    ，於租用基地建築房屋準用之，土地法第97條第1項、第105
    條定有明文。其次，所謂土地價額係指法定地價而言。土地
    所有人依土地法所申報之地價為法定地價，土地所有權人未
    於公告期間申報地價者，以公告地價80% 為其申報地價。土
    地法施行法第25條、土地法第148 條分別定有明文。準此，
    土地法第97條第1項、第105條所謂之申報總價，即指該土地
    之申報地價而言。另基地租金之數額，除以基地申報地價為
    基礎外，尚須斟酌基地之位置，工商業繁榮之程度，承租人
    利用基地之經濟價值及所受利益等項，並與鄰地租金相比較
    ，以為決定，並非必達申報總地價年息10% 之最高額（最高
    法院68年台上字第3071號判例參照）。觀諸系爭土地位置周
    邊係貢寮地區之濱海公路，土地上坐落未辦保存登記之系爭
    地上物旁側雜草叢生、後有山林、罕有人煙，再斟酌系爭土
    地利用狀況、交通情形、繁榮程度、使用經濟效益等情，本
    院認以申報地價5%計算系爭土地之租金數額，方為適當。是
    依現場勘驗照片及附圖，系爭地上物即如附圖所示之編號33
    3(1)無權占用系爭土地之面積為33.65平方公尺；又系爭土
    地自109年1月起之申報地價為880元/平方公尺，有系爭土地
    登記第一類謄本在卷可佐（頁19）。準此，原告請求給付自
    系爭土地登記為原告所有後之110年1月起（有關系爭地上物
    於110年1月業已存在乙情，依民事訴訟法第280條第3項準用
    同條第1項規定，亦視同被告自認）至110年10月止之相當於
    租金之不當得利為1,233元（計算式詳如附件，元以下四捨
    五入），暨自110年11月1日起至騰空返還上開土地之日止相
    當於租金之不當得利，每月給付原告123元，為有理由，應
    予准許，逾此範圍之請求，尚屬無據，應予駁回。
(四)按給付無確定期限者，債務人於債權人得請求給付時，經其
    催告而未為給付，自受催告時起，負遲延責任；其經債權人
    起訴而送達訴狀，或依督促程序送達支付命令，或為其他相
    類之行為者，與催告有同一之效力，民法第229條第2項定有
    明文。而遲延之債務，以支付金錢為標的者，債權人得請求
    依法定利率計算之遲延利息；應付利息之債務，其利率未經
    約定，亦無法律可據者，週年利率為5%，亦為民法第233 條
    第1項、第203條所明定。準此，原告對被告請求1,233元部
    分，並主張自起訴狀繕本送達翌日即110 年12月14日（頁49
    ）起至清償日止，按年息5%計算之利息，洵屬有據，亦應予
    准許。
(五)綜上所述，原告依民法第767 條第1項前段、中段及第179條
    規定，請求被告應將系爭土地上如附圖編號333(1)所示（面
    積為33.65平方公尺）之系爭地上物拆除，並將系爭土地騰
    空返還予原告；被告應給付原告1,233元，及自110年12月14
    日起至清償日止，按年息5%計算之利息；暨自110年11月1日
    起至騰空返還上開土地之日止，按月給付原告123元，為有
    理由，應予准許。
四、本件係就民事訴訟法第427 條訴訟適用簡易程序所為被告部
    分敗訴之判決，應依同法第389 條第1 項第3 款之規定，就
    原告勝訴部分依職權宣告假執行。原告陳明願供擔保請准宣
    告假執行，並無必要。至原告其餘假執行之聲請，因訴之駁
    回而失所依附，不予准許。另原告主張拆屋還地及給付相當
    於租金之不當得利，依民事訴訟法第77條之 2第2 項規定，
    乃以一訴附帶請求損害賠償，後者不併算價額，是本件給付
    相當於租金之不當得利部分未徵裁判費，僅就拆屋還地部分
    徵裁判費，從而，訴訟費用仍應由被告負擔，附此敘明。
五、據上論結，本件原告之訴為一部有理由，一部無理由，依民
    事訴訟法第436條第2項、第385條第1項前段、第79條、第38
    9條第1項第3款，判決如主文。
中　　華　　民　　國　　111 　年　　4 　　月　　28　　日
                  基隆簡易庭法  官  曹庭毓
以上正本係照原本作成。
如不服本判決，應於送達後20日內，向本院提出上訴狀並表明上
訴聲明（須按他造當事人之人數附繕本）。
如委任律師提起上訴者，應一併繳納上訴審裁判費。
中　　華　　民　　國　　111 　年　　4 　　月　　28　　日
　　　　　　　　　　　　　　書記官  黃婉晴